【裁判字號】    99,訴,1336
【裁判日期】    991230
【裁判案由】    違反毒品危害防制條例
【裁判全文】
臺灣彰化地方法院刑事判決              99年度訴字第1336號
公  訴  人  臺灣彰化地方法院檢察署檢察官
被      告  林慶宗
                （現另案於臺灣彰化監獄彰化分監執行中）
上列被告因違反毒品危害防制條例案件，經檢察官提起公訴（99
年度毒偵字第1370號），本院合議庭裁定由受命法官獨任進行簡
式審判程序，茲判決如下：
    主  文
林慶宗施用第一級毒品，累犯，處有期徒刑壹年，扣案之海洛因
貳包（驗餘淨重合計零點零玖肆參公克）、沾附殘留有第一級毒
品海洛因之殘渣袋壹個，均沒收銷燬之。又施用第二級毒品，累
犯，處有期徒刑伍月。應執行有期徒刑壹年貳月，扣案之海洛因
貳包（驗餘淨重合計零點零玖肆參公克）、沾附殘留有第一級毒
品海洛因之殘渣袋壹個，均沒收銷燬之。
    犯罪事實
一、林慶宗前於民國93年間，因施用毒品案件，經本院以93年度
    毒聲字第379 號裁定移送觀察、勒戒後，認有繼續施用毒品
    之傾向，復經本院以93年度毒聲字第848 號裁定令入戒治處
    所施以強制戒治，於94年5 月10日強制戒治執行完畢釋放，
    並經臺灣彰化地方法院檢察署檢察官以94年度戒毒偵字第
    195、196 、197 號不起訴處分確定。又於上開強制戒治執
    行完畢釋放後5 年內之94年間，因施用毒品案件，經本院於
    94年12月5 日以94年度彰簡字第1002號判決判處有期徒刑4
    月確定，於95年3 月23日易科罰金執行完畢。復於95年間，
    因竊盜案件，經本院以95年度易字第893 號判決判處有期徒
    刑10月確定（第1 案）；又於95年間，因施用毒品案件，經
    本院以95年度簡字第344 號判決判處有期徒刑5 月，上訴後
    經本院以96年度簡上字第20號駁回上訴確定（第2 案）；再
    因施用毒品案件，經本院以95年度訴字第2033號判決判處有
    期徒刑1 年，經上訴至臺灣高等法院臺中分院以96年度上訴
    字第315 號審理，嗣撤回上訴確定（第3 案）；另於96年間
    ，因施用毒品案件，經臺灣臺中地方法院以96年度簡字第
    564 號判決判處有期徒刑6 月確定（第4 案）。前揭第1 案
    至第3 案經本院以96年度聲減字第1170 號 分別裁定減刑為
    有期徒刑5 月、2 月又15日、6 月，定應執行有期徒刑1 年
    又15日確定。嗣臺灣臺中地方法院以97年度聲減字第144 號
    裁定將第4 案之罪減刑為有期徒刑3 月，並與前揭經減刑之
    案件合併定應執行有期徒刑1 年3 月確定，入監執行後，於
    97 年3月2 日縮刑期滿執行完畢。
二、詎林慶宗仍不知悔改，復基於施用第一級毒品海洛因之犯意
    ，於99年7 月17日下午4 時許，在其彰化縣和美鎮○○里○
    ○路577 號居處，以將海洛因摻入香菸內吸食煙霧之方式，
    施用第一級毒品海洛因1 次；復於上開施用第一級毒品海洛
    因完畢後約1 、2 小時，另行起意基於施用第二級毒品甲基
    安非他命之犯意，於同上地點，以將甲基安非他命置於玻璃
    球內，以火燒烤產生煙霧後吸食之方式，施用第二級毒品甲
    基安非他命1 次。嗣經警檢具相當事證，向本院聲請搜索票
    後於99年7 月21日上午11時50分許，至林慶宗上開居處執行
    搜索，當場扣得其上開施用海洛因剩餘之第一級毒品海洛因
    2 包（送驗淨重合計0.0966公克，驗餘淨重合計0.0943公克
    ）及沾附殘留有第一級毒品海洛因之殘渣袋1 個，並於同日
    下午1 時40分許，對其採尿送驗，結果呈甲基安非他命、嗎
    啡陽性反應，而查獲上情。
三、案經彰化縣警察局和美分局報告臺灣彰化地方法院檢察署檢
    察官偵查起訴。
    理  由
一、本案被告林慶宗所犯係死刑、無期徒刑、最輕本刑為3 年以
    上有期徒刑或高等法院管轄第一審案件以外之罪，其於本院
    行準備程序時就被訴事實為有罪之陳述，經受命法官告知簡
    式審判程序之旨，並聽取其與公訴人之意見後，本院認無不
    得或不宜改依簡式審判程序進行之處，爰依刑事訴訟法第27
    3 條之1 第1 項、第284 條之1 ，裁定本案由受命法官獨任
    進行簡式審判程序，合先敘明。
二、上揭時、地，分別施用第一級毒品海洛因、第二級毒品甲基
    安非他命各1 次之犯罪事實，業據被告於本院準備程序及審
    理時坦承不諱，又被告於上開時間為警查獲後，經警方對其
    採集尿液送驗，檢驗結果亦確呈甲基安非他命及嗎啡陽性反
    應，有彰化縣警察局和美分局委託檢驗尿液代號與真實姓名
    對照認證單、詮昕科技股份有限公司99年7 月30日報告編號
    00000000號濫用藥物尿液檢驗報告、99年9 月16日報告編號
    00000000號濫用藥物尿液檢驗報告各1 份及查獲現場和查扣
    物照片7 張附卷可稽（見毒偵卷第32、52、56、33至37頁）
    。另扣案白色粉末2 包（送驗淨重合計0.0966公克，驗餘合
    計淨重0.0943公克），經送鑑定，均檢出第一級毒品海洛因
    成分乙節，有行政院衛生署草屯療養院99年8 月17日草療鑑
    字第0990800101號鑑定書附卷可佐（見毒偵卷第53頁）；扣
    案殘渣袋1 個，經送鑑定，亦檢出殘留有第一級毒品海洛因
    成分，有行政院衛生署草屯療養院99年11月25日草療鑑字第
    0991100172號鑑定書在卷可憑（見本院卷第45至46頁），堪
    認被告自白前揭時、地，分別施用第一級毒品海洛因及第二
    級毒品甲基安非他命各1 次之犯行，均應與事實相符。
三、按毒品危害防制條例於92年7 月9 日修正公布，自93年1 月
    9 日施行，其中第20條、第23條將施用毒品之刑事處遇程序
    ，區分為「初犯」及「5 年內再犯」、「5 年後再犯」。依
    其立法理由之說明：「初犯」，經觀察、勒戒或強制戒治後
    ，應為不起訴處分或不付審理之裁定；經觀察、勒戒或強制
    戒治執行完畢釋放後，「5 年內再犯」者，因其再犯率甚高
    ，原實施之觀察、勒戒及強制戒治既已無法收其實效，爰依
    法追訴或裁定交付審理。至於經觀察、勒戒或強制戒治執行
    完畢釋放後，「5 年後再犯」者，前所實施之觀察、勒戒或
    強制戒治已足以遮斷其施用毒品之毒癮，為期自新及協助其
    斷除毒癮，仍適用「初犯」規定，先經觀察、勒戒或強制戒
    治之程序。從而依修正後之規定，僅限於「初犯」及「5 年
    後再犯」二種情形，始應先經觀察、勒戒或強制戒治程序。
    倘被告於5 年內已再犯，經依法追訴處罰，縱其第3 次（或
    第3 次以上）再度施用毒品之時間，在初犯經觀察、勒戒或
    強制戒治執行完畢釋放5 年以後，已不合於「5 年後再犯」
    之規定，且因已於「5 年內再犯」，顯見其再犯率甚高，原
    實施觀察、勒戒或強制戒治，已無法收其實效，即應依該條
    例第10條處罰（最高法院95年度第7 次刑事庭會議決議、最
    高法院97年度第5 次刑事庭會議決議要旨參照）。經查，被
    告前於93年間，因施用毒品案件，經本院以93年度毒聲字第
    379 號裁定移送觀察、勒戒後，認有繼續施用毒品之傾向，
    復經本院以93年度毒聲字第848 號裁定令入戒治處所施以強
    制戒治，於94年5 月10日強制戒治執行完畢釋放，並經臺灣
    彰化地方法院檢察署檢察官以94年度戒毒偵字第195 、196
    、197 號不起訴處分確定。又於上開強制戒治執行完畢釋放
    後5 年內之94年間，因施用毒品案件，經本院於94年12月5
    日以94年度彰簡字第1002號判決判處有期徒刑4 月確定，於
    95年3 月23日易科罰金執行完畢之事實，有臺灣高等法院被
    告前案紀錄表1份附卷可參。則被告前既曾因施用毒品案件
    ，經觀察、勒戒，進而強制戒治執行完畢釋放後5 年內再犯
    施用毒品罪，且經法院判處罪刑確定，被告於本案事實欄一
    、所示時間，再度施用海洛因、甲基安非他命之犯行，即非
    屬毒品危害防制條例第20條第3 項所定「5 年後再犯」之情
    形，是檢察官逕行起訴，要無不合。依前開說明，被告上開
    所為，係於上揭強制戒治執行完畢釋放後5 年內，再犯施用
    毒品罪，且經法院判處罪刑後，再度犯本案之毒品危害防制
    條例第10條第1 、2 項施用第一級、第二級毒品罪，應認本
    案事證明確，被告上開施用第一級毒品海洛因及第二級毒品
    甲基安非他命各1 次之犯行，均堪認定。
四、核被告所為，係犯毒品危害防制條例第10條第1 項施用第一
    級毒品罪，及同條例第10條第2 項之施用第二級毒品罪。被
    告持有第一級毒品、第二級毒品進而施用，其持有之低度行
    為均分別為施用之高度行為所吸收，均不另論持有毒品之罪
    。被告所犯上開2 罪，犯意各別，行為互異，應分論併罰。
    又被告曾於94年間，因施用毒品案件，經本院於94年12月5
    日以94年度彰簡字第1002號判決判處有期徒刑4 月確定，於
    95年3 月23日易科罰金執行完畢。復於95年間，因竊盜案件
    ，經本院以95年度易字第893 號判決判處有期徒刑10月確定
    （第1 案）；又於95年間，因施用毒品案件，經本院以95年
    度簡字第344 號判決判處有期徒刑5 月，上訴後經本院以96
    年度簡上字第20號駁回上訴確定（第2 案）；再因施用毒品
    案件，經本院以95年度訴字第2033號判決判處有期徒刑1 年
    ，經上訴至臺灣高等法院臺中分院以96年度上訴字第315 號
    審理，嗣撤回上訴確定（第3 案）；另於96年間，因施用毒
    品案件，經臺灣臺中地方法院以96年度簡字第564 號判決判
    處有期徒刑6 月確定（第4 案）。前揭第1 案至第3 案經本
    院以96年度聲減字第1170號分別裁定減刑為有期徒刑5 月、
    2 月又15日、6 月，定應執行有期徒刑1 年又15日確定。嗣
    臺灣臺中地方法院以97年度聲減字第144 號裁定將第4 案之
    罪減刑為有期徒刑3 月，並與前揭經減刑之案件合併定應執
    行有期徒刑1 年3 月確定，入監執行後，於97年3 月2 日縮
    刑期滿執行完畢等情，有臺灣高等法院被告前案紀錄表1 份
    存卷可考，其於徒刑執行完畢後，5 年內故意再犯本案有期
    徒刑以上之2 罪，均應依刑法第47條第1 項之規定，論以累
    犯，各加重其刑。爰審酌被告因施用毒品案件，經觀察、勒
    戒、強制戒治及刑之執行完畢後，均未能徹底戒絕毒品，復
    犯本案施用第一級毒品及第二級毒品之罪，難認有戒毒悔改
    之意，惟念其施用毒品乃自戕一己之身體健康，尚未對他人
    造成危害，及其犯罪動機、方法、手段、所生危害，暨犯後
    坦承犯行，到庭態度尚稱良好等一切情狀，分別量處如主文
    所示之刑，並定其應執行之刑（至蒞庭檢察官雖就被告所犯
    施用第二級毒品部分，具體求處有期徒刑6 月，惟本院綜合
    上揭各情，認就該部分對被告處以如主文所示之刑，已足收
    懲儆之效，併此敘明）。至扣案前述之海洛因2 包（送驗淨
    重合計0. 0966 公克，驗餘合計淨重0.0943公克），均為被
    告所有，供其本件施用海洛因所剩之毒品，此據被告於本院
    審理時供述在卷，均應依毒品危害防制條例第18條第1 項前
    段規定，宣告沒收銷毀之（至盛裝上開扣案海洛因之包裝袋
    ，使用後均已沾染毒品而無法徹底析離，應整體視為查獲之
    毒品海洛因，而應與毒品海洛因一併沒收銷緩，乃屬當然，
    爰就此不贅在主文上宣示沒收銷毀）；扣案殘渣袋1 個，因
    該殘渣袋內沾附殘留之第一級毒品海洛因與該塑膠袋在物理
    上應無法徹底析離，是該殘渣袋1 個應與所沾附殘留之海洛
    因，併依毒品危害防制條例第18條第1 項前段規定，宣告沒
    收銷燬之。
據上論斷，應依刑事訴訟法第273 條之1 第1 項、第299 條第1
項前段，毒品危害防制條例第10條第1 項、第2 項、第18條第1
項前段，刑法第11條前段、第47條第1 項、第51條第5 款，判決
如主文。
本案經檢察官戴連宏到庭執行職務。
中    華    民    國    99    年    12    月    30    日
                  刑事第二庭    法   官    吳芙如
以上正本證明與原本無異。
如不服本判決應於收受判決後10日內向本院提出上訴書狀，並
應敘述具體理由。其未敘述上訴理由者，應於上訴期間屆滿後
20日內向本院補提理由書(均須按他造當事人之人數附繕本)
「切勿逕送上級法院」。
中    華    民    國    99    年    12    月    30    日
                                  書記官  林明俊
毒品危害防制條例第10條
施用第一級毒品者，處 6 月以上 5 年以下有期徒刑。
施用第二級毒品者，處 3 年以下有期徒刑。

司法院資訊處製作；財團法人民間司法改革基金會備份。
